【裁判字號】    94,上易,1553
【裁判日期】    950124
【裁判案由】    業務侵占等
【裁判全文】
臺灣高等法院臺中分院刑事判決        94年度上易字第1553號
上  訴  人
即  被  告  甲○○
上列上訴人因業務侵占等案件，不服臺灣臺中地方法院94年度易
緝字第413號中華民國94年10月31日第一審判決（起訴案號：臺
灣臺中地方法院檢察署89年度偵字第5664號），提起上訴，本院
判決如下：
    主    文
原判決撤銷。
甲○○連續意圖為自己不法之所有，而侵占對於業務上所持有之
物，處有期徒刑壹年貳月；又意圖為自己不法之所有，以詐術使
人將本人之物交付未遂，處有期徒刑貳月，應執行有期徒刑壹年
貳月。
    事    實
一、甲○○前曾因犯公共危險罪，經台灣台中地方法院以85年度
    訴字第1858號判處有期徒刑1年10月，緩刑3年，緩刑期滿未
    經撤銷（不構成累犯）。其於民國88年4月1日起至同年12月
    25日離職日止，受僱於北誼興業股份有限公司（下稱北誼公
    司）擔任送貨員，從事送瓦斯、修理爐具及持北誼公司收據
    向客戶收取款項轉交北誼公司等業務，為從事業務之人，詎
    其因沉溺電動玩具需錢花用玩樂，竟基於意圖為自己不法之
    所有之概括犯意，在任職期間內自88年9月10日起至同年12
    月間某日止，連續將其業務上持有之收據12張及原應繳交北
    誼公司如附表所示之款項計新臺幣（下同）1百71萬6千4 百
    64元，以變易持有為所有之意思予以侵占入己後，將款項花
    用，收據留存。
二、又甲○○於89年1月1日上午10時30分許，明知自己離職後已
    無收款之權限，復另行起意意圖為自己不法之所有，打電話
    至臺中市○○○街82號北誼公司客戶余宗展經營之池上便當
    店內，施用詐術偽以自己仍為北誼公司收款員，向余宗展表
    示欲持上開收據代表北誼公司向余宗展收取瓦斯款3千2百30
    元，余宗展不知甲○○已自北誼公司離職，不疑有他，告知
    可於同日晚間7時許至店內收取，後余宗展於下午5時許以電
    話通知北誼公司可提前至店內收款，經北誼公司告知甲○○
    已於88年12月25日離職，余宗展知受騙後始未得逞，嗣甲○
    ○依約前往余宗展店內收款時，為北誼公司報警查獲，並扣
    得甲○○侵占後尚未收款之收據12張，因而獲悉上情。
三、案經北誼公司訴由臺中市警察局第一分局報請臺灣臺中地方
    法院檢察署檢察官偵查起訴。
    理    由
一、訊據上訴人即被告甲○○固坦承收取上開款項花費殆盡，惟
    矢口否認有上揭犯罪事實，並辯稱：本件款項是伊向店長黃
    扶武借貸，並不是侵占；又伊不知道已離職，伊與被害人余
    宗展私交比較好，那時過年伊是打電話去拜年，他跟伊說晚
    上過來收錢，伊在門口就被堵下來，當時伊沒有路可走，收
    取3千元也沒有什麼用云云。惟查：
(一)、上開犯罪事實，業據被告甲○○於警詢、偵訊中及原審審理
    時坦承不諱，核與告訴人北誼公司代理人李俊泓及被害人余
    宗展之指訴及證人即北誼公司店長黃扶武於警詢證述之情節
    相符，復有北誼公司被告人事資料表、客戶應收款總表及應
    收帳款明細表、甲○○挪用應收帳款客戶簽名憑據各1份附
    卷可稽，並有收據12紙扣案可資佐證，足見被告於警詢、偵
    訊及原審之自白與事實相符。
(二)、被告雖於本院翻異前供辯稱上開款項係向證人即店長黃扶武
    借貸云云。惟證人黃扶武於警詢證稱：「甲○○是於88年12
    月25日就未再到公司上班，係因侵占公款被發現後心虛而未
    上班的。」、「我是於88年12月25日才發現甲○○侵占公款
    的，因我於88年12月16日要將店長職務交給其他同事，而我
    準備要接任其他職務，因此瓦斯費款尚有許多客戶未收取，
    在詢問甲○○時，才發覺有異，因甲○○總是用各種理由來
    矇騙未收取帳款原因，且後來上班極不正常，甚至不到公司
    上班，直到88年12月25日在本市○○○路乙家遊藝場遇到甲
    ○○，經我盤問下，甲○○才坦承侵占公款之事．．．。」
    （偵卷第12、27、28頁），而被告於偵查中亦供稱：「問：
    何以離職還去收錢？答：與當時主管處不好。」（偵卷第50
    頁），被告既與其主管即店長黃扶武相處不好，證人黃扶武
    怎麼可能將上開公款借予被告使用，況被告於偵查中亦供稱
    ：「因我與公司經營理念不合，所以才想要挪用公款，那些
    錢均我自己喝酒、購物用掉了。」（核退卷第12頁），可見
    被告辯稱係向證人黃扶武借貸云云，自非可採。
(三)、又證人余宗展於警詢及原審證稱：「甲○○於今元月1日10
    時30分打電話至我店內聲稱要至店內收取瓦斯款，我即與甲
    ○○約定於元月1日下午19時左右再至店內收款，後來我同
    日下午17時許有打電話至北誼瓦斯行，表示可提早至店內收
    款，不料該瓦斯行人員表示該甲○○已非北誼瓦斯行員工，
    如他（甲○○）至店內收款，不要讓其收取．．．。」、「
    那天被告打電話來我家表示要收帳，我告訴他晚上再來收，
    但當天中午我已經有那些錢，所以就打電話給公司，才知道
    這件事。」等語（偵卷第14、15頁、原審卷第44頁），足見
    本件事發係因證人余宗展提前備妥款項，以電話向北誼公司
    表示可提前前來收取而發現，被告辯稱是以電話向證人余宗
    展拜年，余宗展叫其晚上前往收取瓦斯費云云，自不可採。
    又被告於警詢自承於88年12月25日辭去北誼公司職務（偵卷
    第9頁背面），而證人黃扶武亦證稱被告於88年12月25日起
    即未來上班等情，是被告於本院辯稱不知已離職云云，亦非
    足取。本件被告既於88年12月25日已離職，卻於89年1月1日
    仍然使用詐術，假冒北誼公司收款員之身分，向證人余宗展
    收取瓦斯費款項，其有為自己不法所有之意圖自為顯然。
(四)、綜上所述，被告所辯均非可採，本件事證明確，被告犯行足
    堪認定。
二、查被告甲○○受僱於北誼公司擔任送貨員期間，從事送瓦斯
    、修理爐具及持北誼公司收據向客戶收取款項轉交北誼公司
    等業務，自為從事業務之人，故核被告犯罪事實一所為，係
    犯刑法第336條第2項之業務侵占罪。又被告於離職後，已無
    收款之權限，其另行起意，偽以北誼公司收款員之身分向被
    害人余宗展收款，乃以詐術使人交付財物，其雖已著手為詐
    騙行為之實施，惟未生取得財物之結果，其犯罪尚屬未遂，
    故核其犯罪事實二所為，係犯刑法第339條第3項、第1項之
    詐欺取財未遂罪。被告所犯上開二罪，犯意各別，罪名不同
    ，應分論併罰。又被告先後多次侵占犯行，時間緊接，所犯
    構成要件相同，顯係基於概括之犯意反覆為之，為連續犯，
    依刑法第56條，應以一罪論，並加重其刑。
三、原審認被告罪證明確，予以論罪科刑，固非無見。惟被告於
    88年12月25日離職後，另行起意於89年1月1日偽以北誼公司
    收款員之身分向被害人余宗展收款，難謂與前開業務侵占部
    分有何方法、結果或手段、目的之牽連關係，自應分論併罰
    ，原判決認上開二罪係牽連犯，尚有未洽。被告上訴意旨否
    認犯罪指摘原判決不當，雖無理由，惟原判決既有上開可議
    之處，自無可維持，應由本院撤銷改判。爰審酌被告有如犯
    罪事實欄之前科，此有臺灣臺中地方法院檢察署刑案資料查
    註紀錄表及臺灣高等法院被告全國前案紀錄表各1份在卷足
    憑，正值青壯之年，卻不思以正途賺取生活所需，反利用受
    僱為人經手財物機會，屢次侵占款項入己，致北誼公司受有
    高達1百71萬餘元之損害，其行為殊不可取，及其犯罪之動
    機、目的、手段及未能與北誼公司達成和解，賠償損害等一
    切情狀，量處如主文第2項所示之刑，並定其應執行刑。
據上論結，應依刑事訴訟法第369條第1項前段、第364條、第299
條第1項前段，刑法第56條、第336條第2項、第339條第3項、第
1項、第51條第5款，罰金罰鍰提高標準條例第1條前段，判決如
主文。
本案經檢察官乙○○到庭執行職務。
中    華    民    國    95    年    1     月    24    日
              刑事第八庭  審判長法  官  羅  得  村
                                法  官  巫  政  松
                                法  官  紀  文  勝
上列正本證明與原本無異。
不得上訴。
                                書記官  顏  子  良
中    華    民    國    95    年    1     月    25    日
附錄本案論罪科刑法條：
刑法第三百三十六條第二項：
對於業務上所持有之物，犯前條第一項之罪者，處六月以上五年
以下有期徒刑，得併科三千元以下罰金。
刑法第三百三十九條：
意圖為自己或第三人不法之所有，以詐術使人將本人或第三人之
物交付者，處五年以下有期徒刑、拘役或科或併科一千元以下罰
金。
以前項方法得財產上不法之利益或使第三人得之者，亦同。
前二項之未遂犯罰之。                                  Ｉ


司法院資訊處製作；財團法人民間司法改革基金會備份。
